【裁判字號】    99,台上,1579
【裁判日期】    990318
【裁判案由】    違反毒品危害防制條例
【裁判全文】
最高法院刑事判決            九十九年度台上字第一五七九號
上  訴  人  甲○○
上列上訴人因違反毒品危害防制條例案件，不服台灣高等法院中
華民國九十八年十一月二十五日第二審判決（九十八年度上訴字
第二一九四號，起訴案號：台灣桃園地方法院檢察署九十六年度
偵字第三二八五號），提起上訴，本院判決如下：
    主  文
上訴駁回。
    理  由
刑事訴訟法第三百五十條、第三百六十一條、第三百六十二條、
第三百六十七條規定，不服地方法院之第一審判決而上訴者，須
提出上訴書狀，並應敘述具體理由，為上訴必備之程式；其所提
出之書狀未敘述上訴理由，或僅曾以言詞陳述上訴理由者，均應
於上訴期間屆滿後二十日內補提理由書於第一審法院。第一審法
院經形式審查，認逾期未補提上訴理由者，應定期間先命補正；
逾期未補正者，為上訴不合法律上之程式，應以裁定駁回。倘已
提出上訴理由，但所提非屬具體理由者，則由第二審法院以上訴
不合法律上之程式，判決駁回。而所謂具體理由，必係依據卷內
既有訴訟資料或提出新事證，指摘或表明第一審判決有何採證認
事、用法或量刑等足以影響判決本旨之不當或違法，而構成應予
撤銷之具體事由，始克當之（例如：依憑證據法則具體指出所採
證據何以不具證據能力，或依憑卷證資料，明確指出所為證據證
明力之判斷如何違背經驗、論理法則）；倘僅泛言原判決認定事
實錯誤、違背法令、量刑失之過重或輕縱，而未依上揭意旨指出
具體事由，或形式上雖已指出具體事由，然該事由縱使屬實，亦
不足以認為原判決有何不當或違法者（例如：對不具有調查必要
性之證據，法院未依聲請調查亦未說明理由，或援用證據不當，
但除去該證據仍應為同一事實之認定），皆難謂係具體理由，俾
與第二審上訴制度旨在請求第二審法院撤銷、變更第一審不當或
違法之判決，以實現個案救濟之立法目的相契合，並節制濫行上
訴。本件第一審所為論處上訴人甲○○共同販賣第二級毒品，未
遂，處有期徒刑四年六月，並諭知相關沒收之判決，上訴人對之
表示不服，提起第二審上訴，形式上雖提出書狀敘述上訴理由，
略以：「共同被告簡科彥之供述係在不自由意識下所為，且其所
為不利於上訴人之證詞在偵訊筆錄與審判筆錄之供述前後不一致
，又無任何直接證據可證上訴人有交付第一級毒品安非他命給簡
科彥，請調查簡科彥之證詞何者為真，並允許上訴人提出不在場
證明」等語。惟查：關於簡科彥之供述是否係在不自由意識下所
為一節，業經第一審法院先後勘驗簡科彥於之警詢錄音及偵查錄
音光碟結果，其過程，均採一問一答方式，每提一問題，由簡科
彥自行回答陳述，簡科彥回答問題時，口齒清晰、語氣平和，亦
未有不安及恐懼之語調，而訊（詢）問之語氣平和，無恐嚇、威
脅及利誘之口吻，警詢部分，經製作筆錄之員警楊勝雄於第一審
審理時到庭陳稱，簡科彥當時精神狀態良好，態度上也很配合，
未受強暴、脅迫、威脅或利誘，回答係出於自由意志等語。又簡
科彥經警查獲後，解送至桃園縣政府警察局龜山分局偵查隊，員
警原擬行夜間詢問，未獲簡科彥之同意，方延至翌日上午十時三
十六分許始製作警詢筆錄之情，憑以認定簡科彥之供述係在自由
意識下所為；關於簡科彥之供述前後不一致一節，第一審法院參
酌證人李靜宜於警詢、偵訊、第一審法院另案審理證詞及證人吳
章榮於警詢、第一審審理證詞，並審酌上訴人之身分證遺留在桃
園市○○路六五０號十一樓之一之客廳茶几置物盒內，該茶几上
且散落上開包括第一級毒品海洛因在內之各扣案物品等情，認定
上訴人於案發時，顯然在該屋內，且係自監視螢幕看見簡科彥、
李靜宜先後為警查獲而匆促逃離現場，因而採信簡科彥不利於上
訴人之陳述；關於上訴人所提不在場證據一節，第一審業已查明
上訴人於案發該段時期均住在桃園市，根本沒有在高雄市工作居
住之事實，證人藍桂華所證，上訴人於案發期間，人在高雄工作
或在高雄走動云云，顯屬迴護。上訴人之第二審上訴意旨就以上
第一審判決已詳為認定之事項，泛指違法，但乏具體事由，非屬
得上訴第二審之具體理由。原審從程序上駁回上訴，核無違誤，
上訴人仍執陳詞，指摘原判決不當，自不合上訴第三審之法律上
程式，應予駁回。
據上論結，應依刑事訴訟法第三百九十五條前段，判決如主文。
中    華    民    國  九十九  年    三    月   十八   日
                      最高法院刑事第五庭
                          審判長法官  陳  正  庸
                                法官  林  秀  夫
                                法官  宋      祺
                                法官  陳  祐  治
                                法官  林  瑞  斌
本件正本證明與原本無異
                                      書  記  官
中    華    民    國  九十九  年    三    月  二十二  日
                                                      ｍ

司法院資訊處製作；財團法人民間司法改革基金會備份。
